臺灣高雄地方法院刑事判決　　　　　　　　　　　　　九十三年度易字第一五號
　　公　訴　人　臺灣高雄地方法院檢察署檢察官
　　被　　　告　乙○○
　　　　　　　　丙○○
　　共　　　同
　　選任辯護人　蔡祥銘律師
　　　　　　　　蔡晉祐律師
右列被告因偽造文書案件，經檢察官提起公訴（九十二年度偵字第一四一五二號），
本院判決如左：
    主  文
乙○○、丙○○均無罪。
    理  由
一、公訴意旨以：被告丙○○、乙○○為父子關係，均明知被告丙○○所有坐落高雄
    縣大寮鄉○○○段三五七七地號土地（下稱系爭不動產）之所有權狀係在告發人
    丁○○保管中，並無遺失之情形，竟基於使公務員登載不實之犯意聯絡，於民國
    九十一年四月二十四日，由被告乙○○協助被告丙○○，向高雄縣大寮地政事務
    所（下稱大寮地政事務所）申報前揭所有權狀遺失而請求補發，使該所承辦人員
    將此不實事項登載於職務上掌管之公文書上，並依土地登記規則予以公告，足生
    損害於登記之正確性。嗣為告發人丁○○發現而提出異議，始查得上情。因認被
    告涉有刑法第二百十四條之使公務員登載不實罪嫌。
二、公訴人認被告涉有刑法第二百十四條之使公務員登載不實罪嫌，係以告發人丁○○之指訴及大寮地政事務所九十二年四月十六日寮地所一字第０九二０００三四
    二八號、九十二年七月十八日寮地所一字第０九二０００六九六０號函附之土地
    登記申請書、印鑑證明、土地登記案件公告通知書、切結書、土地登記案件駁回
    通知書各一紙為論據。訊據被告乙○○、丙○○雖均坦承有向大寮地政事務所申
    報系爭不動產所有權狀遺失而請求補發，惟被告乙○○辯稱：原欲將系爭土地過
    戶予案外人黃蕙蘭，故將系爭不動產所有權狀交予土地代書丁○○辦理，然嗣後
    因其不欲辦理土地所有權移轉登記，欲向丁○○索回系爭不動產所有權狀未果，
    遂向大寮地政事務所以遺失為由申請補發等語；被告丙○○則辯稱：其並不知道
    系爭不動產之所有權狀有無遺失，係其子乙○○邀其向大寮地政事務所，以遺失
    為由申請補發，並非謊報遺失等語。
三、按犯罪事實應依證據認定之，無證據不得認定犯罪事實；又不能證明被告犯罪者
    ，應諭知無罪之判決，刑事訴訟法第一百五十四條第二項、第三百零一條第一項
    分別定有明文。經查：
  (一)按登記機關接收申請登記案件後，應即依法審查。辦理審查人員，應於登記申請
    書內簽註審查意見及日期，並簽名或蓋章。申請登記案件，經審查無誤者，應即
    登載於登記簿。但依法應予公告或停止登記者，不在此限，土地登記規則第五十
    五條定有明文。又因滅失請求補給土地所有權狀者，應敘明滅失原因，檢附有關
    證明文件，經地政機關公告三十日，公告期滿無人就該滅失事實提出異議後補給
    之，業經土地法第七十九條第二款、土地登記規則第一百五十五條第一項分別明
    文定之。是大寮地政事務所受理被告丙○○權狀補發申請後，即應加以審查，並
    於申請書內簽註審查意見及日期，並簽名或蓋章。而本件被告丙○○係以權狀遺
    失為由請求補發，地政機關除受理登記案之申請、審查外，尚須依法公告，並於
    公告三十日期滿無人提出異議始得將此權狀遺失補發之申請登載於登記簿。故以
    權狀遺失為由申請補發，須於公告期滿無人異議，將此申請書狀補發事項登載於
    登記簿，方自此時起發生對外公示之效果，先予敘明。
  (二)被告丙○○於九十一年四月二十四日向大寮地政事務所以系爭不動產所有權狀遺
    失為由申請補發，經該地政事務所承辦人員依土地法第七十九條第二款及土地登
    記規則第一百五十五條第一項規定，於九十一年四月二十六日公告，公告期間自
    九十一年四月二十六日起至同年五月二十七日止，嗣經告發人丁○○於同年五月
    六日提出異議，大寮地政事務所乃於同年五月八日駁回被告丙○○補發聲請等情
    ，此有大寮地政事務所九十二年七月十八日寮地所一字第０九二０００六九六０
    號函附申請書、切結書、戶籍謄本、登記清冊、駁回通知書及大寮地政事務所九
    十一年四月二十六日（91）高縣寮所地一字第四三九五號公告在卷可稽（參見高
    雄地方法院檢察署九十二年度偵字第一四一五二號偵查卷宗第六十七頁至第七十
    四頁），固堪認定。
  (三)而刑法第二百十四條之使公務員登載不實罪，以不實之事項已使公務員登載於其
    所掌之公文書，並足以生損害於他人或公眾為其構成要件，是必行為人已以欺騙
    之方法使不知情之公務員將不實之事項登載於職務上所掌之公文書，始克成立，
    如果公務員並未或尚未依行為人之欺騙將不實事項予以登載，尚不能遽以該罪相
    繩（最高法院六十九年臺上字第七三二號判例、七十一年度臺上字第四九八四號
    判決要旨參照）。又依土地法第七十九條第二款及土地登記規則第一百五十五條
    第一項規定，地政事務所辦理補發所有權狀作業程序，於接收申請補給所有權狀
    案件後，應即依法審查，並應於登記申請書內簽註審查意見及日期後簽名或蓋章
    。復應經地政機關公告三十日，公告期滿無人就該滅失事實提出異議後，始登載
    於職務上所掌之簿冊及補給新所有權狀。是辦理補發所有權狀作業程序，非僅地
    政事務所依申請人之申請登簿收件即可為之。從而，被告丙○○以系爭不動產所
    有權狀遺失為由，向大寮地政事務所申請補發後，於公告期間，即因告發人丁○○提出所有權狀異議，而經大寮地政事務所駁回申請補發，已如前述，是被告丙○○所為對於告發人丁○○既無任何權益損害之危險存在，而地政機關於未對外
    公示前即駁回被告丙○○補發權狀申請，亦無對於第三人造成任何信賴利益損害
    之可能，則姑不論被告主張權狀遺失之事項屬實與否，大寮地政事務所既未將所
    有權狀遺失之不實事項予以登載於職務上所掌之公文書，被告丙○○即無可成立
    刑法第二百十四條之使公務員登載不實罪。
四、此外，復查無其他積極證據足資證明被告乙○○、丙○○涉有使公務員登載不實
    罪嫌，自不能單憑告發人丁○○之指訴遽以論罪，揆之首揭法條意旨，不能證明
    被告乙○○、丙○○犯罪，爰為其無罪判決之諭知。
據上論斷，應依刑事訴訟法第三百零一條第一項，判決如主文。
本案經檢察官甲○○到庭執行職務。
中      華      民      國    九十三    年      六      月     十四     日
                                    臺灣高雄地方法院刑事庭
                                        審判長法官  張桂美
                                        法      官  莊珮君
                                        法      官  唐中興
右正本證明與原本無異。
如不服本判決，應於判決送達後十日內，向本院提出上訴狀。
                                        書  記  官   陳掌珠
中      華      民      國    九十三    年      六      月     十四     日
